【裁判字號】    90,台上,633
【裁判日期】    900214
【裁判案由】    違反毒品危害防制條例
【裁判全文】
最高法院刑事判決                                  九十年度台上字第六三三號
    上  訴  人  台灣高等法院高雄分院檢察署檢察官
    被      告  乙○○
                甲○○
右上訴人因被告等違反毒品危害防制條例案件，不服台灣高等法院高雄分院中華民國
八十九年十一月十四日第二審判決 (八十九年度上訴字第一二六三號，起訴案號：台
灣高雄地方法院檢察署八十八年度偵字第六八八四號) ，提起上訴，本院判決如左：
    主  文
原判決關於乙○○部分撤銷，發回台灣高等法院高雄分院。
其他上訴駁回。
    理  由
一、發回部分 (即乙○○部分) ：
本件原判決以公訴意旨略稱：被告乙○○與呂健豪共同意圖販賣第二級毒品安非他命
牟利，基於概括之犯意，由乙○○提供其所申請之0000000000號行動電話
為聯絡工具，呂健豪負責聯絡吸毒者，於民國八十八年二月間，先後二次，在高雄市
○○○路四九九號樓下、高雄市○○街九號前，販賣安非他命予甲○○吸用，每次均
以新台幣 (下同) 五千元之價格成交等情，認乙○○涉犯毒品危害防制條例第四條第
二項罪嫌云云。然經審理結果，則認乙○○犯罪不能證明，因而維持第一審關於此部
分之無罪判決，駁回檢察官在第二審之上訴，固非無見。
惟查審理事實之法院，對於案內一切證據，除認為不必要者外，均應詳為調查，然後
基於調查所得之心證，以為判斷事實之基礎，故證據雖已調查，而尚有其他必要部分
並未調查，仍難遽為被告有利或不利之認定。本件公訴人認被告乙○○與呂健豪共同
販賣安非他命予甲○○，係以甲○○供述明確，乙○○提供行動電話予呂健豪使用，
並開車載呂健豪前往販賣毒品給甲○○，且警方監聽甲○○使用之00000000
0號行動電話，發現八十八年二月三日零時二十七分，甲○○打乙○○之行動電話與
呂健豪聯絡交易毒品事宜，雙方以五千元成交，有通訊監察譯文可稽，為其所憑之依
據。原審則以呂健豪於警訊中雖指述：都是利用乙○○申請使用的行動電話0000
000000號做為聯絡工具，乙○○曾販賣二次安非他命給甲○○，二次都是乙○
○找其一同前去等語，但甲○○供稱只向呂健豪一人購買安非他命，呂健豪在警訊中
之指述顯與甲○○所供不符，前揭通訊監察譯文亦僅顯示呂健豪一人販賣安非他命與
甲○○，因認乙○○犯罪不能證明。但依卷內筆錄所示，乙○○於警訊中謂八十八年
二月三日當天其開車載呂健豪，將行動電話0000000000號借給呂健豪使用
，有聽到呂健豪與甲○○談論買賣毒品，後來載呂健豪至甲○○宅前，由呂健豪將安
非他命五千元賣給甲○○；嗣於第一審謂伊知道呂健豪在販賣毒品，曾載呂健豪找甲
○○二次，第一次在甲○○大豐二路住家樓下，第二次在永祥街九號，伊的車是福特
嘉年華、白色、無後行李箱型等語 (見警卷第二頁，一審卷第五五、一○三、一○四
頁) 。甲○○於警訊中供稱：呂健豪說晚上打0000000000號行動電話就可
找到他；嗣於第一審供稱：過年後買了二次，打乙○○的行動電話，電話是乙○○的
，呂健豪在用，乙○○有與呂健豪一起來，乙○○知道呂健豪是賣安非他命給伊；八
十八年農曆過年前後，伊向呂健豪買毒品五次，都有看見另外一名男子陪同呂健豪，
呂健豪與伊交易，那位男子都在白色嘉年華車上等云云 (見警卷第七頁，一審卷第三
四、三五、一○四、一○五頁) 。倘乙○○、甲○○上開供述非虛，則乙○○是否明
知呂健豪販賣安非他命，仍將行動電話借給呂健豪供販毒聯絡之用，並開車搭載呂健
豪前往販毒給甲○○，即有待查明。原審對於前開不利於乙○○之證據，未予詳查審
認，對於乙○○何以會在凌晨時分開車搭載呂健豪，呂健豪使用乙○○之行動電話與
甲○○談妥毒品交易事宜後，乙○○是否知情仍搭載呂健豪前往販毒給甲○○，亦未
為必要之論斷，遽行判決，自有調查未盡及理由不備之違誤。檢察官上訴意旨執以指
摘，為有理由，應認原判決此部分有發回更審之原因。
二、駁回部分 (即甲○○部分) ：
按刑事訴訟法第三百七十七條規定：上訴於第三審法院，非以判決違背法令為理由，
不得為之。是提起第三審上訴，應以原判決違背法令為理由，係屬法定要件。如果上
訴理由狀並未依據卷內訴訟資料，具體指摘原判決不適用何種法則或如何適用不當，
或所指摘原判決違法情事，顯與法律規定得為第三審上訴理由之違法情形，不相適合
時，均應認其上訴為違背法律上之程式，予以駁回。本件檢察官就被告甲○○部分上
訴意旨略稱：甲○○於警訊中供述「呂健豪曾到我的工作處要向我購買安非他命，我
問他是誰要的，他說他要的，我就拿一些給他吸食，沒有向他收錢」；呂健豪於警訊
中供述「我於八十八年二月中旬曾向甲○○購買二至三次安非他命，都是前往甲○○
工作處購得，每次約一千元」，其二人所供安非他命之取得，雖一為有償，一為無償
，然有轉讓安非他命之事實，則毋庸置疑，原判決未說明上開不利於甲○○之供述何
以不足採，有理由不備之違法等語。
惟查原判決以公訴意旨略稱：被告甲○○基於概括之犯意，於八十八年二月間，前後
二次，在高雄市○○街九號前，無償轉讓安非他命予呂健豪吸用，認甲○○涉犯毒品
危害防制條例第八條第二項罪嫌云云。然經審理結果，以甲○○於警訊中僅供稱有拿
過安非他命予呂健豪施用，其於何時為之，事實並不明確，且甲○○嗣後否認其事，
而呂健豪於警訊中謂安非他命是向甲○○購買，嗣於第一審則稱是和甲○○合買分食
等語，二人所供不符。況甲○○係向呂健豪購買安非他命吸用之人，豈有反以無償之
方式轉讓予有安非他命可供販賣之呂健豪之理！此外又查無其他確切證據，自不得以
甲○○在警訊中之自白，做為有罪判決之唯一證據，乃維持第一審諭知甲○○無罪之
判決，駁回檢察官在第二審之此部分上訴，已敘述其論斷之理由。按採證認事，係事
實審法院職權之行使，其對證據證明力所為之判斷，苟係基於吾人日常生活之經驗，
而不違背客觀上應認為確實之定則，又已敘述其何以為此一判斷之理由者，即不能任
意指為違法。被告甲○○於警訊中雖謂有拿過安非他命予呂健豪施用，但嗣後均否認
其事，而呂健豪於警訊中則謂其係向甲○○購買，嗣於第一審又改稱其係與甲○○合
買分食，所言前後不一，亦與甲○○之供述不符，況甲○○本人尚且向呂健豪購買安
非他命吸用，豈會反以無償之方式轉讓予有安非他命可供販賣之呂健豪？原審審理結
果，認無確切證據足認甲○○在警訊中之自白與事實相符，已敘述其得心證之理由，
核與證據法則並無違背，亦無判決理由不備之違法情形。檢察官此部分上訴意旨，徒
憑己見，對原審採證職權之依法行使，任意指摘，難認係合法之第三審上訴理由。此
部分上訴違背法律上之程式，應予駁回。
據上論結，應依刑事訴訟法第三百九十五條前段、第三百九十七條、第四百零一條，
判決如主文。
中      華      民      國     九十     年      二      月     十四     日
                              最高法院刑事第八庭
                                  審判長法官  張  信  雄
                                        法官  賴  忠  星
                                        法官  張  清  埤
                                        法官  劉  介  民
                                        法官  魏  新  和
      右正本證明與原本無異
                                              書  記  官
中      華      民      國     九十     年      二      月     二十     日


司法院資訊處製作；財團法人民間司法改革基金會備份。
